臺灣臺北地方法院民事判決　　　　　　95年度重訴字第1435號
原　　　告　戊○○
訴訟代理人　張克西律師
被　　　告　甲○○
　　　　　　丙○○
　　　　　　東森電視事業股份有限公司
上　一　人
法定代理人　丁○○
前列二人共同
訴訟代理人　乙○○
上列當事人間損害賠償事件，本院於民國九十六年五月七日言詞
辯論終結，判決如下：
    主      文
原告之訴及假執行之聲請均駁回。
訴訟費用由原告負擔。
    事實及理由
一、本件被告甲○○經合法通知，未於言詞辯論期日到場，核無
    民事訴訟法第386條各款所列情形，爰依原告之聲請，由其
    一造辯論而為判決。
二、原告主張：
  (一)被告甲○○於民國93年8月11日至原告所設立之天一宗壇，
    向原告佯稱其夫有外遇且夫妻間感情不睦，請求原告施法使
    其夫回心轉意，原告不疑有他，遂出售夫妻和合法術之符咒
    予甲○○。嗣甲○○又向原告以押金新台幣（下同）1萬元
    借走價值30萬元之路皮鬼仔一面，言明三日後歸還。詎甲○○非但未將所借之路皮鬼仔返還原告，卻打電話給原告，偽
    稱其為林小蘭係被告之姊姊，語帶威脅表示被告不知在原告
    道壇喝了什麼整個人昏昏沉沉，更質問原告要如何處理，甚
    至表示被告已將原告道壇之一切情形側錄下來要告原告詐欺
    。被告未經原告同意偷拍道壇並對原告電話恐嚇，又未依約
    歸還所借之路皮鬼仔之詐欺行為，實已侵害原告之人格權及
    隱私權，為此依民法第184條規定請求被告賠償原告損害100
    萬元。
  (二)被告甲○○又將上述偷拍之錄影帶，交予被告丙○○即被告
    東森電視事業股份有限公司（下稱東森電視公司）之人員，
    自導自演由甲○○以當場喝下符咒頭痛欲裂之方式，杜撰剪
    接各種足以毀損原告名譽之畫面，於93年8月13日全天以獨
    家新聞之方式呈現於東森新聞台，而該新聞影音畫面不但對
    於原告宗壇處所畫面未為任何保留處理，亦未對原告之聲音
    為變音處理，導致原告之社會評價遭受到貶損。另被告東森
    電視公司經原告抗議後為謀收視率，並未加以審查新聞內容
    之真實性，仍播放新聞長達2日，亦足毀損原告名譽，為此
    依民法第184條、第185條、第188條規定請求被告連帶賠償
    300萬元。並聲明：(1)被告甲○○、丙○○、東森電視公司
    應於同一日在中國時報、聯合報、自由時報、蘋果日報頭版
    ，以四分之一黑白版面，標題「道歉聲明」部份以48級華康
    型中黑字體，其餘部分以28級華康型中黑字體，刊登如附表
    所示之道歉聲明。(2)被告甲○○應給付原告100萬元。(3)被
    告甲○○、丙○○、東森電視公司應連帶給付原告300 萬元
    。(4)願供擔保請准宣告假執行。
三、被告甲○○未於言詞辯論期日到場，惟據其提出之書狀辯稱
    ：被告係以1萬元向原告購買小鬼，並非原告所稱押借，且
    嗣後兩造合意退回買賣價金及迷魂膏、小鬼時，被告有向原
    告表示小鬼已燒毀，原告亦同意退還買賣價金，足認被告並
    未恐嚇、詐欺原告。又被告僅單純將蒐證資料交予東森電視
    公司處理，而東森電視公司僅以社會現象教育觀眾小心留意
    ，並未將原告之神壇公佈，故被告亦無侵害原告之名譽權。
四、被告丙○○、東森電視公司辯稱：
  (一)系爭新聞於播映時已將原告臉部予以馬賽克處理，既未出現
    原告之臉部或名字，亦無出現神壇之名稱、位置，僅著重神
    壇內部之，根本看不出該新聞報導之特定對象為何，足認被
    告並無侵害原告名譽權之故意。且觀眾僅知悉有神壇以二萬
    元以上高價賣符水及婚姻迷魂膏之社會現象，原告名譽毫無
    受損可言，應不得請求被告賠償其損失。
  (二)被告丙○○檢視甲○○所提供之新聞錄影帶後，發現確有神
    壇以高價販售婚姻迷魂膏、符水之情事，經向甲○○查證，
    甲○○表示該錄影帶內容係親身前往拍攝所得，內容真實無
    誤。被告丙○○為求慎重並上網查證該神壇網站資料，其網
    站中明載有關該神壇販賣神符、婚姻迷魂膏、養小鬼等等，
    益見甲○○提供之錄影帶內容屬實，被告丙○○實有相當理
    由確信甲○○所言為真實，應認丙○○報導系爭新聞時，已
    善盡查證義務而有相當理由確信其所報導之內容為真實，亦
    即已盡善良管理人之注意義務而無過失，自無侵權行為損害
    賠償責任，被告東森電視公司亦無須依民法第188條負連帶
    損害賠償之責。並聲明：(1)原告之訴及假執行之聲請均駁回
    。(2)如受不利之判決願供擔保請准宣告免為假執行。
五、兩造不爭執之事實：
  (一)被告東森電視公司之東森新聞台於93年8月13日、14日，以
    「踢爆騙局婚姻迷魂膏斂財東森獨家特區婦人親自試符水只
    覺頭痛欲裂」、「獨家直擊！北縣“迷魂”神壇直擊！北縣
    神壇２張符咒要價２萬」等標題之新聞，全天播送。
  (二)系爭新聞影帶部分內容為被告甲○○實地拍攝後，提供予被
    告丙○○。其他部分為甲○○、丙○○於他處模擬拍攝，再
    由東森電視公司剪接、製作完成。
  (三)被告甲○○並非被告東森電視公司之員工，被告丙○○則為
    被告公司之員工。
六、原告主張被告甲○○非但未依約將所借之路皮鬼仔返還原告
    ，並打電話向原告表示已將原告道壇之一切情形側錄下來，
    要告原告詐欺等行為，實已侵害原告之人格權及隱私權云云
    。被告則否認之。
  (一)按不法侵害他人之身體、健康、名譽、自由、信用、隱私、
    貞操，或不法侵害其他人格法益而情節重大者，被害人雖非
    財產上之損害，亦得請求賠償相當之金額，民法第195條第1
    項前段固有明文。而所謂隱私權，則係指個人獨處生活領域
    不受干擾之權利，以及個人私密不受他人公開揭露之權利。
    經查原告於台北縣泰山鄉設立天一宗壇，公開經營神壇事務
    ，則原告之神壇既係公開設立對外經營，從而即非原告個人
    獨處不受干擾之生活領域；而被告甲○○將兩造在原告之神
    壇買賣符咒、路皮鬼仔之經過加以錄影，其錄影內容屬於原
    告經營神壇事務之範圍，並不涉及原告不欲人知之私密生活
    ，衡情亦不足以使原告感到難堪，因此不能認為被告之行為
    侵害原告之隱私權。故原告此部分之主張，並無理由。
  (二)又據原告於台灣台北地方法院檢察署94年度偵續字第528號
    、第529號告訴被告妨礙名譽案件偵查中所提出之收據所載
    ：「茲收到高淑英向戊○○法師購買符咒等數張，共計1萬
    2000元及娃娃（小鬼）一尊，共計1萬元，戊○○先生願退
    還2萬2000元價金，高淑英退還數張符咒，以後彼此不再追
    究前因後果」，足證被告係以1萬元之代價向原告購得路皮
    鬼仔，並非向原告押借，有不起訴處分書影本一份在卷可稽
    （本院卷第70-74頁）。此外原告並未舉證證明被告有向原
    告押借路皮鬼仔之事實，不能認為被告有何詐欺原告之行為
    。另原告雖提出兩造錄音譯文內容記載，被告向原告表示：
    「蘇先生嗎？我是昨天去妳壇裡高淑英的姊姊，我妹妹不知
    在你那而吃了什麼，整個人昏昏沉沉，我把他送到醫院，你
    要怎麼處理」、「我有偷錄妳們這兒一切」等語，有譯文影
    本一份可按（本院卷第8頁）。惟據此僅足以證明被告於電
    話中質問原告要如何處理，及表示要向原告提出詐欺告訴，
    並未向原告要求賠償，且被告所言提起詐欺告訴亦係權利之
    合法行使，不能認為被告有恐嚇原告之行為。故原告此部分
    之主張，亦無理由。
七、原告又主張被告甲○○、丙○○將偷拍之畫面與自編自導之
    不實畫面，剪接杜撰成不實之新聞於東森電視新聞播出，復
    未對原告之聲音為變音處理，導致原告之名譽權受有損害云
    云。被告否認之，並辯稱系爭新聞中未出現原告之臉部、名
    字及神壇之名稱、位置，原告之名譽權並未受有損害等語。
  (一)經查系爭新聞係以「踢爆騙局婚姻迷魂膏斂財東森獨家特區
    婦人親自試符水只覺頭痛欲裂」、「獨家直擊！北縣“迷魂
    ”神壇直擊！北縣神壇2張符咒要價2萬」為標題，並未明確
    特定指出原告神壇之名稱、位置，且新聞報導已對於原告臉
    部等易於辨識之部分予以進行馬賽克處理後始為播出，為原
    告所不爭執，並有台灣台北地方法院檢察署94年度續偵字第
    528號、529號不起訴處分書影本一份為證，則對於一般收視
    該新聞之觀眾而言，應無從由系爭新聞之報導內容明確辨識
    所指涉之人物即為原告。此外系爭新聞僅拍攝神壇內部之陳
    設及符咒，則衡諸常情，對於觀看系爭新聞報導之觀眾而言
    ，尚不能立即聯想該新聞所報導之人即為原告；又原告並未
    舉證證明，台北縣泰山鄉鄰近鄉鎮之觀眾及曾求助原告之當
    事人，確實因收視該新聞報導內容而喪失對原告之信賴，從
    而不能認為原告之名譽權因系爭報導而受有損害。故原告此
    部分之主張，並無理由。
  (二)原告雖又主張系爭新聞報導未將原告之聲音作變音處理，已
    使認識原告之人誤信報導為真，侵害原告之名譽權云云。然
    原告僅提出系爭新聞報導畫面定格翻拍照片影本一份為證（
    本院卷第19頁），並未提出其他證據證明原告聲音具有容易
    辨認之特殊性，而足以使認識原告之人於收看系爭新聞報導
    時，即能辨識新聞報導中之聲音係為原告。則原告既未能舉
    證證明其聲音有易於辨識之特殊性，是據此不能認為原告之
    名譽權因被告於新聞報導中未為變音而受有損害。原告此部
    分主張，亦無理由。
八、綜上所述，被告甲○○並無恐嚇、詐欺原告之事實，亦未侵
    害原告之隱私權，且原告復未能舉證證明其名譽權因系爭新
    聞報導而受有損害，故原告請求被告連帶負侵權行為損害賠
    償責任及刊登如附表所示之道歉聲明，為無理由，應予駁回
    。原告之訴既無理由，則其假執行之聲請亦失所附麗，併予
    駁回。
九、本件事證已臻明確，兩造其餘主張、陳述及所提證據，經審
    酌與本院前揭判斷不生影響，毋庸再予審酌，併此敘明。
十、訴訟費用負擔之依據：民事訴訟法第78條。
中　　華　　民　　國　　96　　年　　 5　　月　　25　　日
                      民事第六庭法　官　邱  琦
以上正本係照原本作成
如對本判決上訴，須於判決送達後20日內向本院提出上訴狀
中　　華　　民　　國　　96　　年　　 5　　月　　25　　日
                    　　　　　　書記官　池東旭
